【裁判字號】    98,易,55
【裁判日期】    980422
【裁判案由】    賭博
【裁判全文】
臺灣新竹地方法院刑事判決                98年度易字第55號
公  訴  人  臺灣新竹地方法院檢察署檢察官
被      告  丁○○
被      告  甲○○
被      告  丙○○
上3 人共同
選任辯護人  洪大明律師
上列被告等3 人因賭博案件，經檢察官聲請簡易判決處刑（97年
度偵字第6188號），本院認不應依簡易程序審理，裁定改依通常
程序審理（原簡易程序案號：97年度竹簡字第1685號），判決如
下：
    主  文
丁○○、甲○○、丙○○均無罪。
    理  由
一、公訴意旨略以：被告丁○○係位在新竹市○區○○路2 段96
    2 號公眾得出入之「全球電子遊戲場」負責人，被告甲○○
    係上開電子遊戲場之經理，被告丙○○係上開電子遊戲場之
    員工，均擔任兌換賭資及開分洗分等工作，被告丁○○、甲○○與丙○○共同基於在公眾得出入之場所賭博財物之犯意
    聯絡，於民國97年9 月8 日23時30分許起，喬裝賭客之警員
    乙○○前往上開遊戲場把玩「滿天星」（俗稱7PK） 機臺，
    由被告丙○○負責開分，至同年月9 日4 時20分許，警員乙○○向被告丙○○表明不願再把玩，要將機臺內之分數1000
    分洗分，遂由被告丙○○將其把玩之機臺分數歸零後，並指
    示警員乙○○至1 樓櫃檯兌換賭資，再由被告甲○○將內有
    現金新台幣（下同）1000元之七星牌香菸空盒放在櫃檯桌上
    交予警員乙○○作為賭資，隨即為警員乙○○表明身分而查
    獲，並當場扣得櫃臺內之賭資2 萬元、七星牌香菸空盒內之
    賭資1000元、IC電路板2 片、寄分卡29張、「賓果行星」（
    含IC板）8 臺、「百家樂」（含IC板）6 臺、「7PK 」（含
    IC板）17臺、「萬貫大亨」（含IC板）3 臺、「15線」（含
    IC板）5 臺、「SLOT」（含IC板）40臺、進客表1 紙等物，
    因認被告等3 人均係觸犯刑法第266 條第1 項前段賭博罪嫌
    。
二、按犯罪事實應依證據認定之，無證據不得認定犯罪事實；不
    能證明被告犯罪者，應諭知無罪之判決，刑事訴訟法第154
    條第2 項、第301 條第1 項分別定有明文；次按刑事偵查技
    術上所謂「釣魚」者，係指對於原已犯罪或具有犯罪故意之
    人，以設計引誘之方式，使其暴露犯罪事證，而加以逮捕或
    偵辦者而言；而所謂「陷害教唆」者，則指行為人原不具犯
    罪之故意，純因司法警察之設計教唆，始萌生犯意，進而實
    施犯罪構成要件之行為者而言。前者純屬偵查犯罪技巧之範
    疇，並未違反憲法對於基本人權之保障，且於公共利益之維
    護有其必要性，故依此所蒐集之證據資料，原則上非無證據
    能力；而後者顯然違反憲法對於基本人權之保障，並已逾越
    偵查犯罪之必要程度，對於公共利益之維護並無意義，其因
    此所取得之證據資料，則不具有證據能力（最高法院93年度
    台上字第5894號、98年度台上字第929 號、第1441號判決意
    旨可資參照）。
三、又共犯在學理上，有「任意共犯」與「必要共犯」之分，前
    者指一般原得由1 人單獨完成犯罪，而由2 人以上共同實施
    之情形，當然有刑法總則共犯規定之適用。後者係指須有2
    人以上之參與實施始能成立之犯罪而言。且「必要共犯」依
    犯罪之性質，尚可分為「聚合犯」與「對向犯」，其2 人以
    上朝同一目標共同參與犯罪之實施者，謂之「聚合犯」，如
    刑法分則之公然聚眾施強暴、脅迫罪、參與犯罪結社罪等是
    ，因其本質上即屬共同正犯，故除法律依其首謀、下手實施
    或在場助勢等參與犯罪程度之不同，而異其刑罰之規定時，
    各參與不同程度犯罪行為者之間，不能適用刑法總則共犯之
    規定外，其餘均應引用刑法第28條共同正犯之規定。而「對
    向犯」則係2 個或2 個以上之行為者，彼此相互對立之意思
    經合致而成立之犯罪，如賄賂、賭博、重婚等罪均屬之，因
    行為者各有其目的，各就其行為負責，彼此間無所謂犯意之
    聯絡，苟法律上僅處罰其中部分行為者，其餘對向行為縱然
    對之不無教唆或幫助等助力，仍不能成立該處罰行為之教唆
    、幫助犯或共同正犯，若對向之2 個以上行為，法律上均有
    處罰之明文，當亦無適用刑法第28條共同正犯之餘地（最高
    法院81年台非字第233 號判例參照）。
四、本案公訴人認被告等3 人均涉犯賭博罪嫌，無非係以：警員
    乙○○向被告丙○○表明要將機台內之分數洗分，被告丙○○即指示乙○○前往一樓櫃檯兌換賭資，再由被告甲○○兌
    換現金1000元予乙○○等情為其論據。訊據被告等3 人均堅
    詞否認有何賭博犯行，被告丁○○辯稱：案發當時伊未在現
    場，然伊吩咐員工不得將剩餘分數兌換現金予客人，伊遊戲
    場絕無賭博情事等語；被告丙○○辯稱：警員乙○○當時身
    上有酒味，出出入入好幾次，一直要求將餘分退錢給他，伊
    不答應，乙○○就在現場鬧，伊想說不要影響店內生意，方
    用公司的對講機跟一樓櫃檯的被告甲○○說同意退錢給乙○○，伊沒有主動同意退錢等語；被告甲○○辯稱：伊係接到
    被告丙○○同意退錢的電話，方將1000元退給乙○○，又因
    公司規定不能將餘分退錢給客人，伊才將1000元放在香菸盒
    內等語；被告等3 人之辯護人則為被告等3 人辯護稱：警察
    乙○○假冒客人身分，誘使原無賭博犯意之被告丙○○、甲○○同意退錢，係採取「陷害教唆」方式取證，所扣得之證
    據不能做為證據；警員乙○○所為縱非「陷害教唆」，亦構
    成「誘捕偵查」，而「誘捕偵查」應針對特殊、重大之犯罪
    ，且應符合最後手段原則，目標亦必須具體確定，而賭博非
    屬重大犯罪，所扣得之證據亦不得作為犯罪之唯一證據；又
    賭博罪係對向必要共犯之行為態樣，警員乙○○並無賭博之
    真意，與被告等3 人並無對向的意思合致，被告等3 人之賭
    博行為亦無法成立等語。
五、經查：
  (一)被告丁○○係位在新竹市○區○○路2 段962 號「全球電子
    遊戲場」負責人，被告甲○○係上開電子遊戲場之經理，被
    告丙○○係上開電子遊戲場之員工，均擔任開分、洗分等工
    作；又於民國97年9 月8 日23時30分許起，喬裝賭客之警員
    乙○○前往上開遊戲場把玩「滿天星」（俗稱7PK） 機臺，
    由被告丙○○負責開分，至同年月9 日4 時20分許警員乙○○向被告丙○○表明不願再把玩，要將機臺內之分數1000分
    洗分，被告丙○○將其把玩之機臺分數歸零後，曾指示警員
    乙○○至1 樓櫃檯兌換現款（被告丙○○是否主動同意退款
    洗分乙節，則詳下述），再由被告甲○○將現金1000元置於
    七星牌香菸空盒內放在櫃檯桌上交予警員乙○○，警員乙○○遂當場表明身分，會同店外埋伏執行勤務之司法警察入內
    搜索扣押，當場扣得上開七星牌香菸空盒暨其內之現金1000
    元，於一樓櫃檯內扣得現金2 萬元、於營業場所內扣得IC電
    路板2 片、寄分卡29張、「賓果行星」（含IC板）8 臺、「
    百家樂」（含IC板）6 臺、「7PK 」 (含IC板)17 臺、「萬
    貫大亨」（含IC板）3 臺、「15線」（含IC板）5 臺、「
    SLOT 」 （含IC板）40臺、進客表1 紙等情，此除據證人乙○○到庭證述明確外，亦均為被告等3 人所不爭執，且有上
    開扣案物、新竹市警察局第二分局搜索扣押筆錄、扣押物品
    目錄表、臨檢紀錄表、責付代保管書、進客表、新竹市警察
    局第二分局第二組臨檢（探訪）小組勤務派遣編組表、新竹
    市警察局第二分局第一、二組執行探訪勤務紀錄表各1 份、
    現場圖2 張、照片125 張在卷可稽。
  (二)至於被告丙○○究係原無賭博之犯意，純因警員乙○○多方
    要求（誘使）方才心生賭博犯意而同意退款洗分，抑或原即
    有賭博犯意乃主動同意乙○○可以退錢洗分乙節，證人乙○○到庭後雖證稱：「（97年9 月8 日最後要離開時，機台有
    無剩下分數？）剩1000分。（你向店裡面小姐如何表示？）
    我在二樓向丙○○表示我不玩了。（除此以外？）我跟她說
    我要把分數洗掉。（你說你要把分數洗掉的用意？）看她是
    不是要拿計分卡給我。（你有無跟她要計分卡？）我沒有要
    ，我只要講我要洗掉，她自動就會幫我處理。（你希望她要
    幫你處理？）不是我要怎麼處理，是看他們店裡面要怎麼處
    理。（97年9 月4 日你洗分是拿計分卡，那97年9 月8 日你
    洗分是不是也要拿計分卡意思？）我心裡是這樣想。（後來
    你拿到的是什麼？）是一樓櫃台小姐甲○○給我一個空菸盒
    ，裡面有裝1 張1000元紙鈔。（你有沒有問她，不是應該拿
    計分卡？）沒有，我看到空菸盒有1000元，我就問甲○○是
    不是要給我的，且甲○○有點頭。」，而執稱伊沒有主動要
    求被告丙○○換錢等語，然查：案發前，警員乙○○曾基於
    查緝賭博電玩目的，先後於97年8 月26日、97年9 月4 日假
    冒客人前往「全球電子遊戲場」把玩機臺，該2 次遊戲場小
    姐均係以計分卡寄分留待客人下次前往把玩之方式，為乙○○洗分，此均據證人乙○○陳明在卷，而遊戲場業者倘以此
    方式為客人洗分，除毋須退還客人現金外，並能作為誘因招
    攬客人下次繼續上門消費，其不僅能增加營業收入，更毋庸
    冒險觸犯相關法令，相對地，倘以退錢方式為客人洗分，不
    僅現金營業收入減少，倘不慎遭警冒充查緝，更係得不償失
    ，是衡諸常情，若非客人主動要求，一般遊戲場業者應不會
    主動以兌換現金方式為客人洗分才是，是警員乙○○所證：
    伊沒有主動要求退錢洗分等語，因與一般商家營業常情不符
    ，難予採信，反之被告丙○○辯稱：「係乙○○不斷要求，
    伊才同意退錢洗分」等語，與經驗法則較為相符，較為可信
    。
  (三)而97年9 月8 日案發當日在「全球電子遊戲場」之其他把玩
    客人李誌慶亦於警詢證稱：「（我是今天凌晨三點左右到全
    球電子遊戲場遊玩，我向櫃檯兌換1000元的代幣，我今年8
    月份才去全球電子遊藝場玩，大約去過5 、6 次。我沒有在
    全球電子遊藝場兌換過金錢，打沒完的代幣都存放在櫃檯」
    等語，證人李誌慶係一單純遊戲場遊客，與被告等3 人亦無
    任何恩怨仇隙，所言應為真實可採，則依其證言可知，縱使
    其曾前往把玩約5 、6 次，被告等3 人亦均未曾以退錢方式
    為其洗分；此外，檢察官復無法提出其他證據證明被告等3
    人平時即經營賭博性電玩，平時即存有與遊客對賭之犯意，
    則警員乙○○以偵查之目的進入該遊戲場虛偽把玩，為求查
    獲賭博電玩之目的，而主動要求被告丙○○退錢洗分，顯係
    以「陷害教唆」之方式，誘使原無賭博犯意之被告丙○○退
    錢洗分與之對賭，其偵查手段顯然已違反憲法對於基本人權
    之保障，逾越偵查犯罪之必要程度，對於公共利益之維護亦
    無意義，其因此所取得之上開證據，應無證據能力，從而，
    本案即無證據可茲指控被告等3 人涉犯賭博罪嫌。
  (四)又賭博罪係屬「必要共犯」中之「對向犯」，亦即2 個或2
    個以上之行為者，彼此相互對立之意思經合致而成立之犯罪
    。縱一方意在以非事前所能預知而勝負繫諸於偶然之事實，
    以爭取財物之得喪，茍對向之一方並非如此，而係意在誘捕
    偵查犯罪，其本身並無賭博之犯意，則雙方顯然並無相互對
    立之意思合致，自與賭博罪係屬「對向犯」之概念不合。本
    案警員乙○○目的既係為查緝賭博案件，方進入該遊戲場內
    把玩，其最後要求被告丙○○兌換現金洗分之意思表示，目
    的係欲誘發被告丙○○之賭博犯意，並非基於對賭之真意，
    縱被告丙○○當時業經引誘發出對賭之意思表示，其與警員
    乙○○仍未達成賭博「對向犯」之意思合致，顯無法達成刑
    法賭博罪「既遂」之構成要件，此外，刑法第266 條賭博罪
    亦無處罰「未遂犯」之規定，本院自難以該罪相繩。
六、綜上，本案檢、警機關無法舉證證明被告等3 人自始即先具
    有賭博犯意，則警員乙○○上開偵查行為，顯係以「陷害教
    唆」之方式實施偵查，因此取得之上開證據應屬違法而無證
    據能力，本案即無證據證明被告等3 人涉犯賭博罪嫌；另因
    賭博罪係對向犯，被告丙○○縱經引誘而以賭博犯意同意退
    錢洗分，然因警員乙○○並無真正賭博之犯意，其等並未達
    成賭博合意，亦與賭博罪之構成要件不相符合；此外，檢察
    官復無法舉證證明被告等3 人構成犯罪，本院自應均為其等
    無罪之諭知。
據上論斷，應依刑事訴訟法第452 條、第301 條第1 項，判決如
主文。
本案經檢察官黃秋婷到庭執職務
中    華    民    國    98    年    4     月    22    日
                      刑事第二庭  法  官  蔡川富
以上正本證明與原本無異。
如不服本判決應於收受判決後10日內向本院提出上訴書狀，並應
敘述具體理由。其未敘述上訴理由者，應於上訴期間屆滿後20日
內向本院補提理由書 (均須按他造當事人之人數附繕本)「 切勿
逕送上級法院」。
中    華    民    國    98    年    4     月    22    日
                                  書記官  朱苑禎


司法院資訊處製作；財團法人民間司法改革基金會備份。
